【裁判字號】    95,再微,1
【裁判日期】    950314
【裁判案由】    返還不當得利
【裁判全文】
臺灣桃園地方法院民事裁定               95年度再微字第1號
聲  請  人  甲○○
相  對  人  乙○○
上列當事人間請求返還不當得利事件，聲請人對於中華民國94年
11月28日本院94年度再微字第8號確定裁定聲請再審，本院裁定
如下：
    主  文
再審之聲請駁回。
聲請程序費用由聲請人負擔。
    理  由
一、按再審之訴，法院認無再審理由，判決駁回後，不得以同一
    事由，對於原確定判決或駁回再審之訴之確定判決，更行提
    起再審之訴。又再審之訴，應於30日之不變期間內提起；前
    項期間，自判決確定時起算，判決於送達前確定者，自送達
    時起算。再審之訴不合法者，法院應以裁定駁回之。民事訴
    訟法第498 條之1 、第500 條第1 項、第2 項前段、第502
    條第1 項分別定有明文。而民事訴訟法關於再審程序之規定
    ，於小額事件之再審程序準用之，同法第436 條之32第4 項
    亦定有明文。
二、本件再審聲請意旨略以：
(一)相對人於本院93年度桃小字第1362號（下稱原一審）答辯狀
    稱其於民國59年4 月間調離陸軍第一軍團41運輸群，並將行
    政官職務交出，惟相對人於92年10月24日寄予聲請人之信函
    卻謂相對人係於58年底分發新民防總隊，顯見相對人於上開
    答辯狀所述與事實不符，原一審、本院94年度小上字第14號
    （下稱原二審）、本院94年度再微字第4 號、第6 號承審法
    官均未依聲請人之聲請，向陸軍總部函查相對人之人事資料
    ，亦未向行政院退除役官兵輔導委員會函查相對人究係於59
    年間何時受轉業輔導小學教員之受訓講習，顯與民事訴訟法
    第286 條規定法院應調查當事人聲明調查之證據規定有違，
    自有應調查之證據未予調查之違法。
(二)原一審未進行調解，卻於筆錄為調解程序之記載，有調解之
    名而無調解之實；相對人之代理人羅楊玉香於原一審審到庭
    時所提相對人之委任狀，未經委任人即相對人蓋章，且相對
    人雖患病，但未達不能到庭之程度，自非不能到庭，原一審
    於93年12月20日（應係93年12月6 日之誤）未經言詞辯論即
    終結該事件，自屬違法；且本院原一審、原二審、94年度再
    微字第4 號、第6 號承審法官均未審酌聲請人所提出之證據
    ；本院原二審、94年度再微字第4 號、第6 號更均未開庭即
    裁定駁回聲請人之主張；又聲請人就本院94年度再微字第4
    號、第6 號確定裁定聲請再審並未逾30日之法定不變期間，
    詎本承審法官未詳細閱卷，竟認聲請人提起上開再審聲請已
    逾前揭不變期間等語，自難令聲請人信服。
(三)綜上所述，聲請人爰提起本件聲請，請求廢棄原確定裁定，
    並命相對人給付聲請人新台幣5 萬元，及自起訴狀繕本送達
    相對人之翌日起至清償日止，按週年利率5%計算之利息等語
    。
三、經查：
(一)本件聲請人所指摘有再審事由之本院94年度再微字第8 號裁
    定，係屬小額程序之第二審裁判，當事人不得對之提起抗告
    ，該裁定一經本院於94年11月28日公告即為確定。且本院並
    將上開裁定送達於聲請人收受，經聲請人之妻賴寶惜於同年
    12月13日代為收受送達，此有送達證書1 紙附於本院再微字
    第8 號卷宗可稽，而本件聲請人係於94年12月30日提起本件
    再審聲請，自聲請人於94年12月13日收受上開確定裁定之翌
    日起算，尚未逾30日，揆諸前揭規定，聲請人對本院94年度
    再微字第8 號裁定提起本件再審聲請，並未逾前揭之法定不
    變期間，合先敘明。
(二)惟查，聲請人與相對人間請求返還不當得利事件，前經本院
    以原一審判決駁回聲請人之起訴，聲請人對該判決聲明不服
    提起上訴，經本院以原二審裁定駁回聲請人之上訴確定。聲
    請人不服該確定裁定而聲請再審，經本院以94年度再微字第
    4 號裁定駁回聲請人之再審聲請確定後，聲請人以同一理由
    對該再審裁定聲請再審，經本院以94年度再微字第6 號裁定
    駁回其再審聲請，聲請人復以同一理由對該再審裁定聲請再
    審，經本院以94年度再微字第8 號裁定駁回其再審聲請等情
    ，業經本院依職權調閱本院94年度小上字第14號兩造間請求
    返還不當得利事件（含本院93年度桃小字第1362號原審卷宗
    ）、本院94年度再微字第4 號卷宗、94年度再微字第6 號卷
    宗、94年度再微字第8 號卷宗，核閱屬實在卷。觀之本件聲
    請人所提前揭再審理由，核與其於本院前揭94年度再微字第
    4 號、第6 號、第8 號再審案件所為聲請之意旨無何差異，
    堪認聲請人係以同一事由聲請再審，揆諸上引民事訴訟法第
    498 條之1 規定，本件再審聲請與法自有未合，本件聲請人
    再審之聲請不合法，應予駁回。
四、依民事訴訟法第507條、第505條、第436條之32第4項、第50
    2條第1項、第95條、第78條，裁定如主文。
中    華    民    國    95    年     3    月    14    日
                  民事第一庭審判長法  官  劉克聖
                                  法  官  陳勇松
                                  法  官  陳婉玉
以上正本係照原本作成
本裁定不得抗告
中    華    民    國    95    年    3     月    14    日
                                  書記官  劉雅玲


司法院資訊處製作；財團法人民間司法改革基金會備份。
